### Студент: Калугина Дарья
### Группа: РИ-450004

# Домашнее задание № 2
## Основы исследовательского анализа данных.

## Исходные данные

По адресу https://raw.githubusercontent.com/SergeyMirvoda/da2016/master/data/calif_penn_2011.csv можно получить набор данных, 
содержащий информацию о домовладениях в Калифорнии и Пенсильвании за 2011г. Информация сгруппированна по зонам переписи ([Census tracts](https://en.wikipedia.org/wiki/Census_tract)).

>В построении диаграмм может помочь книга [The R Cookbook](http://shop.oreilly.com/product/9780596809164.do). Рецепты 10.1 и 10.2.

### Загрузка и очистка данных
- Загрузите данные в датафрейм, который назовите ``data``.
```{r}
data <- read.table(file = "calif_penn_2011.csv", header = TRUE, sep = ",")
```
- Сколько строк и столбцов в ``data``?
```{r}
nrow.1 <- nrow(data) 
ncol.1 <- ncol(data) 
```

Датафрейм имеет `r nrow.1` строк и `r ncol.1` столбцов.

- Выполните следующую команду и объясните, что она делает.
```{r}
colSums(apply(data,c(1,2), is.na))
```

Функция ``apply()`` применяет функцию ``is.na()`` ко всем элементам таблицы (т.к. параметру _margin_ задается значение _c(1,2)_, обозначающее применение функции и строкам, и столбцам). Функция ``is.na()`` возвращает _FALSE_, если данный элемент датафрейма содержит значение, и _TRUE_ в том случае, если элемент указывает на пропущенное значение _NA (Not Available)_. Т.е. в результате выполнения команды ``apply(data,c(1,2), is.na)`` будет получена матрица логических значений. 

Функция ``colSums()`` подсчитывает количество значений _TRUE_ (пропущенных значений) для каждого столбца, т.е. сколько значений пропущено по каждой переменной.

- Функция ``na.omit()`` принимает датафрейм и возвращает новый датафрейм, игнорируя строки, содержащие
значение _NA_. Используйте эту функцию для удаления строк с неполными данными.

```{r}
data <- na.omit(data)
```

- Сколько строк было удалено?

```{r}
nrow.2 <- nrow(data)
nrows.deleted <- nrow.1-nrow.2 
```

Количество удаленных строк с пропущенными значениями: `r nrows.deleted`

- Соответствует ли результат выполнения, значениям из пункта 3? 

Посчитанное количество удаленных строк отличается от результата команды ``colSums(apply(data,c(1,2), is.na))``, т.к. в одной строке может быть больше одного пропущенного значения.

### Новые дома
* Переменная(колонка) _Built_2005_or_later_ содержит данные о проценте домов, построенных с 2005 года. Постройте диаграмму рассеяния (scatterplot) медианы стоимости домов (переменная _Median_house_value_) относительно процента новых домов.

Диаграмма рассеяния медианы стоимости домов относительно процента новых домов:
```{r}
plot(data$Median_house_value ~ data$Built_2005_or_later, xlab = "Процент новых домов", ylab = "Медиана стоимости домов")
```

* Постройте ещё два графика для каждого из штатов отдельно. Номер штата содержится в переменной (_STATEFP_), где Калифорния 6-й штат, а Пенсильвания 42.

```{r}
California <- data$STATEFP==6
Pennsylvania <- data$STATEFP==42

plot(data$Median_house_value[California] ~ data$Built_2005_or_later[California], xlab = "Процент новых домов", ylab = "Медиана стоимости домов", main = "Штат Калифорния")

plot(data$Median_house_value[Pennsylvania] ~ data$Built_2005_or_later[Pennsylvania], xlab = "Процент новых домов", ylab = "Медиана стоимости домов", main = "Штат Пенсильвания")
```

### Незанятые дома
Уровень найма (vacancy rate) — доля домов, которые не были заняты. В данных содержатся колонки,
содержащие общее количество домовладений и количество не занятых домовладений. 
* В датафрейм _data_ добавьте новую колонку _vacancy_rate_, которая должна содержать вышеописанный показатель.

```{r}
data$vacancy_rate <- data$Vacant_units/data$Total_units
print (ncol.2 <- ncol(data)) # изменившееся кол-во переменных
```

* Найдите минимум, максимум, среднее и медиану полученных значений показателя. 

Минимум: `r min(data$vacancy_rate)`

Максимум: `r max(data$vacancy_rate)`

Среднее: `r mean(data$vacancy_rate)`

Медиана: `r median(data$vacancy_rate)`

* Постройте диаграмму уровня найма относительно медианы стоимости домов. Что можно заметить?
```{r}
plot(data$vacancy_rate ~ data$Median_house_value, xlab="Медиана стоимости домов", ylab="Уровень найма")
```

Из полученной выше диаграммы рассеяния видно, что наибольший уровень найма характерен в основном для домовладений с меньшим значением медианы стоимости. 

### Корреляция
Колонка _COUNTYFP_ содержит числовой код округа внутри штата. Нас интересуют Butte County (округ 7 в Калифорнии (штат 6)), Santa Clara (округ 85 в Калифорнии (штат 6)) и York County (округ 133 в Пенсильвании (штат 42)).

* Объясните, что делает приведённый в конце задания код и как именно он это делает.

```{r}
acc <- c()
for (tract in 1:nrow(data)) {
  if (data$STATEFP[tract] == 6) {
    if (data$COUNTYFP[tract] == 1) {
      acc <- c(acc, tract)
    }
  }
}
accmv <- c()
for (tract in acc) {
  accmv <- c(accmv, data[tract,10])
}
median(accmv)
```

В первом цикле приведенного кода просматриваются все строки датафрейма _data_ и в переменную _acc_ добавляются номера строк, соответствующие округу 1 в штате 6 (Калифорния). Во втором цикле в переменную _accmv_ для каждого значения номера строки _tract_, сохраненного в вектор _acc_, записывается значение десятого столбца (т.е. значение медианы стоимости домовладений для каждой зоны переписи в пределах округа 1 штата Калифорния). В конце находится медиана полученного вектора _accmv_.

* Напишите другим способом в одну строку, то же самое, что делает нижеуказанный код. Способов получить тот же ответ множество, достаточно одного.

```{r}
median(data$Median_house_value[data$STATEFP == 6 & data$COUNTYFP == 1])
```

* Найдите средний процент построенных домовладений в округах (Butte County, Santa Clara, York County)
```{r}
Butte_County <- (California & data$COUNTYFP==7)
Santa_Clara <- (California & data$COUNTYFP==85)
York_County <- (Pennsylvania & data$COUNTYFP==133)

mean(data$Built_2005_or_later[Butte_County]) #средний процент построенных домовладений с 2005 г. в округе Butte County(7) штата Калифорния (6)

mean(data$Built_2005_or_later[Santa_Clara]) #средний процент построенных домовладений с 2005 г. в округе Santa Clara(85) штата Калифорния (6)

mean(data$Built_2005_or_later[York_County]) #средний процент построенных домовладений с 2005 г. в округе York County(133) штата Пенсильвания (42)
```

* Функция ``cor`` рассчитывает коэффициент корреляции между двумя переменными. Рассчитайте корреляцию между медианой стоимости домовладений (_Median_house_value_) и процентом построенных домов (_Built_2005_or_later_):
  1. для всего набора данных
  2. для Калифорнии
  3. для Пенсильвании
  4. для округа Butte County
  5. для округа Santa Clara
  6. для округа York County

```{r}
cor.data <- cor(data$Median_house_value, data$Built_2005_or_later) #1

cor.California <- cor(data$Median_house_value[California], data$Built_2005_or_later[California]) #2

cor.Pennsylvania <- cor(data$Median_house_value[Pennsylvania], data$Built_2005_or_later[Pennsylvania]) #3

cor.Butte_County <-cor(data$Median_house_value[Butte_County],data$Built_2005_or_later[Butte_County]) #4

cor.Santa_Clara <-cor(data$Median_house_value[Santa_Clara],data$Built_2005_or_later[Santa_Clara]) #5

cor.York_County <-cor(data$Median_house_value[York_County],data$Built_2005_or_later[York_County]) #6

```

```{r, echo=FALSE, results='asis'}
library(knitr)
kable(
  data.frame(
    "Условие"=c("Для всего набора данных","Для штата Калифорния","Для штата Пенсильвания","Для округа Butte County","Для округа Santa Clara","Для округа York County"),
    "Значение коэффициента корреляции"=c(cor.data, cor.California, cor.Pennsylvania, cor.Butte_County, cor.Santa_Clara, cor.York_County)
    ),
  align = c('c','c')
)
```

* Постройте три диаграммы медианы стоимости домовладений (_Median_house_value_) относительно медианы дохода (_Median_household_income_) 
для трёх округов. Допустимо указать все три на одном графике.

```{r}

plot(data$Median_house_value[Butte_County] ~ data$Median_household_income[Butte_County], xlab = "Медиана дохода", ylab = "Медиана стоимости домовладений", main="Округ Butte County")

plot(data$Median_house_value[Santa_Clara] ~ data$Median_household_income[Santa_Clara], xlab = "Медиана дохода", ylab = "Медиана стоимости домовладений", main="Округ Santa Clara")

plot(data$Median_house_value[York_County] ~ data$Median_household_income[York_County], xlab = "Медиана дохода", ylab = "Медиана стоимости домовладений", main="Округ York County")
```