#####Студент:  Калугина Дарья

#####Группа:   РИ-450004

## Лабораторная работа № 1

## Исходные данные
Экспоненциальное распределение определяется следующей функцией распределения:
```
F(x) = 1 - e^(-λ⋅x)
```
Функция ``rexp`` генерирует случайные переменные при помощи экспоненциального распределения
``rexp(n=42, rate=5)`` вернёт 42 экспоненциально-распределённых числа с параметром (λ) равным 5. 
Ели второй аргумент не указан, будет использовано значение 1 т.е. получим "стандартное экспоненциальное распределение".

## Задание 1
1. Сгенерируйте 200 случайных значений из стандартного экспоненциального распределения и сохраните в вектор
_exp.1_. Найдите среднее и стандартное отклонение из данных этого вектора.
```{r}
exp.1 <- rexp(n=200)
exp.1_mean <- mean(exp.1) #среднее арифметическое значение элементов вектора exp.1
exp.1_std <- sd(exp.1) # стандартное отклонение
exp.1_std1 <- sqrt(var(exp.1))
```

2. Повторите, использовав следующие значения параметра λ: 0.1, 0.5, 5, 10, и сохраните результаты в векторы: 
_exp.0.1_, _exp.0.5_, _exp.5_, _exp.10_.
```{r}
exp.0.1 <- rexp(n=200, rate = 0.1)
exp.0.1_mean <- mean(exp.0.1) 
exp.0.1_std <- sd(exp.0.1)

exp.0.5 <- rexp(n=200, rate = 0.5)
exp.0.5_mean <- mean(exp.0.5) 
exp.0.5_std <- sd(exp.0.5)

exp.5 <- rexp(n=200, rate = 5)
exp.5_mean <- mean(exp.5) 
exp.5_std <- sd(exp.5)

exp.10 <- rexp(n=200, rate = 10)
exp.10_mean <- mean(exp.10) 
exp.10_std <- sd(exp.10)
```
  Создадим сводную таблицу вычисленных значений:
```{r, results='asis'}
std_values <- c(exp.1_std, exp.0.1_std, exp.0.5_std, exp.5_std, exp.10_std)
mean_values <- c(exp.1_mean, exp.0.1_mean, exp.0.5_mean, exp.5_mean, exp.10_mean)
vectors <- c("exp.1", "exp.0.1", "exp.0.5", "exp.5","exp.10")
table <- data.frame("Вектор"=vectors,"Среднее_значение"=mean_values, "Стандартное_отклонение"=std_values)
```

```{r, echo=FALSE, results='asis'}
library(knitr)
kable(table, align = c('c','c','c'))

```

Результаты вычисления показывают, что при увеличении параметра экспоненциального распределения уменьшается среднее значение и стандартное отклонение элементов векторов от среднего значение (т.е. уменьшается разброс возможных значений случайной величины).

3. Функция ``plot()`` общая функция для визуализации данных. Функция ``hist()`` принимает данные и раскладывает 
их по корзинам. Чтобы использовать эти функции нужно для начала передать им данные, которые хотим визуализировать.
4. Используйте функцию ``hist()`` для построения гистограммы полученного ранее стандартного распределения.
  
```{r}
  hist(exp.1, breaks = 60, col="antiquewhite", ylab="Плотность вероятности", xlab="Вектор exp.1", main="Гистограмма стандартного распределения exp.1", freq = FALSE)
```
  
  Для сравнения векторов с разными параметрами распределения построим гистограмму распределения _exp.0.5_ с параметром _0.5_ и _exp.5_ с параметром _5_:
  
```{r}
  hist(exp.0.5, breaks = 60, col="antiquewhite", ylab="Плотность вероятности", xlab="Вектор exp.0.5", main="Гистограмма стандартного распределения exp.0.5", freq = FALSE)
```

```{r}
  hist(exp.5, breaks = 60, col="antiquewhite", ylab="Плотность вероятности", xlab="Вектор exp.5", main="Гистограмма стандартного распределения exp.5", freq = FALSE)
```

Из полученных выше диаграмм видно, что при уменьшении параметра распределения уменьшается максимально возможное значение функции плотности вероятности и увеличивается диапазон значений, которые может принять случайная величина, а значит и увеличивается величина стандартного отклонения. При увеличении параметра, наоборот, уменьшается разброс значений случайной величины относительно среднего значения, возрастает максимум функции плотности (график "прижимается" к оси ординат и все большее количество принимаемых случайной величиной значений располагается ближе к началу координат).
  
5. Используйте функцию ``plot()`` с тем же самым вектором для построения графика значений в порядке следования
```{r}
plot(exp.1, xlab="Элемент", ylab="Значение", main="График значений вектора exp.1 в порядке следования")
```
  
6. Используйте функцию ``plot()`` с любыми двумя полученными ранее векторами, чтобы получить диаграмму рассеяния ([scatterplot](https://www.mathsisfun.com/data/scatter-xy-plots.html)) 
  этих векторов относительно друг друга.
```{r}
plot(exp.5, exp.10, xlab = "Распределение с параметром 5", ylab = "Распределение с параметром 10")
```

Построенная диаграмма рассеяния элементов вектора с параметром распределения, равным 10, относительно элементов вектора с параметром, равным 5, показывает, что элементы вектора с меньшим значением параметра принимают значения из более широкого интервала, и наоборот. При этом после достижения определенного значения плотности вероятности распределение с параметром 10 начинает быстрее убывать (т.е. график плотности вероятности быстрее "прижимается" к оси абсцисс и значение функции быстрее стремится к нулю). Например, в то время как случайная величина с параметром распределения 5 принимает значения на интервале _(0.6, 0.8)_, значение случайной величины, соответствующее параметру 10, не выходит за пределы интервала _(0, 0.2)_.

7. Теперь сравним свойства всех наших векторов. Для начала создадим вектор _exp.means_,
содержащий средние значения каждого из 5 полученных ранее распределений в порядке их создания.
```{r}
exp.means <- c(exp.1_mean, exp.0.1_mean, exp.0.5_mean, exp.5_mean, exp.10_mean)
```
Далее необходимо создать следующие диаграммы рассеяния:

* Вектор с пятью средними относительно каждого из пяти векторов с различными значениями λ.
    
```{r}
lambda <- c(1,0.1,0.5,5,10)
```
__Диаграмма рассеяния вектора средних значений относительно вектора значений параметра распределения:__
```{r}
plot(lambda, exp.means, xlab = "Параметр распределения", ylab = "Среднее значение")
```
 
 При увеличении параметра распределения уменьшается среднее значение элементов выборок, т.к. "сужается" интервал значений, которые могут принимать элементы.
 
* Вектор с пятью стандартными отклонениями относительно каждого из пяти векторов с различными значениями λ.

__Диаграмма рассеяния вектора стандартных отклонений относительно вектора значений параметра распределения:__
```{r}
exp.std <- c(exp.1_std, exp.0.1_std, exp.0.5_std, exp.5_std, exp.10_std)
plot(lambda, exp.std, xlab = "Параметр распределения", ylab = "Стандартное отклонение")
```
  
  Построенная выше диаграмма рассеяния показывает, что меньшему значению параметра распределения соответствует большее значение стандартного отклонения (больший разброс возможных значений случайной величины).
  
* Вектор с пятью средними относительно вектора с пятью стандартными отклонениями.

__Диаграмма рассеяния вектора средних значений относительно вектора стандартных отклонений:__
```{r}
plot(exp.std, exp.means, xlab = "Стандартное отклонение", ylab = "Среднее значение")
```

Зависимость между средним значением элементов распределения и их стандартным отклонением от этого значения является прямой.

## Задание 2
R достаточно производителен, чтобы вычислять относительно большие объёмы данных.

* Для демонстрации сгенерируйте 1100000 (1 млн. 100 тысяч) чисел из стандартного экспоненциального распределения и сохраните их в вектор _huge.exp.1_. Получите среднее и стандартное отклонение.
```{r}
huge.exp.1 <- rexp(n=1100000)
huge.exp.1_mean <- mean(huge.exp.1) 
huge.exp.1_std <- sd(huge.exp.1) 
huge.exp.1_mean # среднее арифметическое значение элементов вектора exp.1
huge.exp.1_std  # стандартное отклонение
```

* Получите гистограмму _huge.exp.1_. Она соответствует функции ``1 - e:^(-x)``? Должна ли?
```{r}
  hist(huge.exp.1, breaks = 100, col="antiquewhite", ylab="Плотность вероятности", xlab="Вектор huge.exp.1", main="Гистограмма стандартного распределения вектора huge.exp.1", freq = FALSE)
```

Полученная диаграмма не соответствует функции ``1 - e^(-x)`` и не должна ей соответствовать, поскольку данная функция является фукнцией экпоненциального распределения, а на гистограмме отображается функция плотности вероятности (функция экспоненциального распределения получается путем интегрирования функции плотности вероятности).

* Получите среднее всех чисел из _huge.exp.1_ строго больших 1. Для проверки выборки может потребоваться новый вектор.
```{r}
huge.exp.1_more.than.1 <- huge.exp.1[huge.exp.1>1]
mean(huge.exp.1_more.than.1)
```

* Получите матрицу _huge.exp.1.mat_, содержащую 1100 строк и 1000 колонок. Постройте гистограмму, использовав полученную матрицу.
```{r}
huge.exp.1.mat <- matrix(huge.exp.1, nrow = 1100, ncol = 1000)
hist(huge.exp.1.mat, breaks = 100, col="antiquewhite", ylab="Плотность вероятности", xlab="Элементы huge.exp.1.mat", main="Построение гистограммы с помощью матрицы huge.exp.1.mat", freq = FALSE)
```

Гистограмма, построенная с помощью матрицы _huge.exp.1.mat_, соответствует гистограмме, построенной по значениям вектора _huge.exp.1_. Т.к. для построения было использовано большее количество значений, то внешний вид функции плотности вероятности более приближен к виду функции ``e^(-x)``.

* Рассчитайте среднее 137-й колонки из _huge.exp.1.mat_.

```{r}
col.137.mean <- mean(huge.exp.1.mat[,137])
col.137.mean
```

* Найдите среднее всех 1000 колонок и сохраните их в вектор. Отобразите диаграмму средних значений колонок.

```{r}
cols.mean <- apply(huge.exp.1.mat, 2, mean)
plot(cols.mean, xlab = "Порядковый номер стоблца", ylab = "Среднее значение", main = "Диаграмма средних значений стоблцов матрицы")
```

Форма диаграммы отличается от построенных ранее, т.к. в данном случае было вычислено среднее значение 1000 векторов (столбцов матрицы _huge.exp.1.mat_), состоящих из 1100 элементов (количество строк матрицы _huge.exp.1.mat_), соответствующих экспоненциальному распределению. Элементы полученного вектора принимают значения, близкие к среднему значению элементов исходного вектора _huge.exp.1_, поэтому на полученной диаграмме большая часть точек сосредоточена вблизи этого значения.

* Рассчитайте квадрат каждого значения из _huge.exp.1_ и найдите среднее и стандартное отклонение полученного вектора квадратов.
```{r}
huge.exp.1.square <- huge.exp.1^2
mean(huge.exp.1.square) # среднее значение вектора квадратов
sd(huge.exp.1.square)   # стандартное отклонение
```

Объясните отличие от соответствующих показателей вектора _huge.exp.1_. Вам может помочь формула, по которой R рассчитывает
стандартное отклонение: ``sqrt(sum((x-mean(x))^2)/(n-1))``.

В вектор _huge.exp.1.square_ были записаны элементы вектора _huge.exp.1_, возведенные в квадрат. Поэтому среднее значение элементов оказалось больше среднего, расчитанного для вектора _huge.exp.1_. При вычислении стандартного отклонения вычислялась разность между квадратом значения и среднего всех значений, возведенных в квадрат. Этим объясняется различие вычисленных статистических характеристик векторов _huge.exp.1_ и _huge.exp.1.square_.