---
title: "Untitled"
author: "DashaKalugina"
date: '4 ноября 2018 г '
output: html_document
---

Пользуясь примером из лекции файл (5.0.R) проанализируйте данные о возрасте и физ. характеристиках молюсков (https://archive.ics.uci.edu/ml/datasets/abalone)

```{r}
data <- read.csv("https://archive.ics.uci.edu/ml/machine-learning-databases/abalone/abalone.data", header=TRUE, sep=",")
summary(data)
colnames(data)
colnames(data) <- c("sex", "length", "diameter", "height", 
                "whole_weight", "shucked_weight",
                "viscera_weight", "shell_weight", "rings")
colnames(data)
```

```{r}
data$sex <- factor(c("Female", "Infant", "Male")[data$sex])
```

Гистограммы распределения значений диаметра, высоты и полного веса моллюсков:

```{r}
# функция par(mfrow=c(nrows, ncols)) позволяет комбинировать несколько графиков
par(mfrow=c(1,3)) 
hist(data$diameter, main = "Диаметр, мм")
hist(data$height, main = "Высота, мм")
hist(data$whole_weight, main = "Полный вес, гр")
```

Визуализация возможных зависимостей полного веса от диаметра и веса от высоты:

```{r}
par(mfrow=c(1,2)) 
plot(data$diameter, data$whole_weight,'p',main = "Зависимость веса от диаметра")
plot(data$height, data$whole_weight,'p',main = "Зависимость веса от высоты")
```

Зависимости хорошо видны, построим соответствующие линейные модели при помощи функции lm:

- Зависимость полного веса моллюска от его диаметра:

```{r}
linear.model.1 <- lm(whole_weight ~ diameter, data=data) # зависимость веса от диаметра
summary(linear.model.1)
plot(linear.model.1)
```

- Зависимость полного веса моллюска от его высоты:

```{r}
linear.model.2 <- lm(whole_weight ~ height, data=data)# зависимость веса от высоты
summary(linear.model.2)
plot(linear.model.2)
```

- Зависимость полного веса моллюска от всех параметров:

```{r}
linear.model.3 <- lm(whole_weight ~ ., data=data)
summary(linear.model.3)
plot(linear.model.3)
```

- Зависимость полного веса моллюска от параметров __shucked_weight__, __viscera_weight__, __shell_weight__ и __rings__:

```{r}
linear.model.4 <- lm(whole_weight ~ +shucked_weight +viscera_weight +shell_weight +rings, data=data)
summary(linear.model.4)
plot(linear.model.4)
```

Построим диаграммы размаха для наглядного отображения наличия выбросов в исходном наборе данных:

```{r}
par(mfrow=c(1,3))
boxplot(data$diameter, main="Диаметр")
boxplot(data$height, main="Высота")
boxplot(data$whole_weight, main="Полный вес")
#избавиться от выборосов, построить ещё модели и проверить их
#разделить массив данных на 2 случайные части
#подогнать модель по первой части
#спрогнозировать (функция predict) значения во второй части
#проверить качество прогноза
```
Диаграммы рассеяния упорядоченных значений диаметра, высоты и полного веса моллюсков:

```{r}
plot(sort(data$diameter), main = "Диаметр, мм")
plot(sort(data$height), main = "Высота, мм")
plot(sort(data$whole_weight), main = "Полный вес, гр")
```

Избавляемся от выбросов в наборе данных:

```{r}
library(dplyr)
data <- data %>%
  filter(diameter>0.26 & diameter<0.52) %>%
  filter(height>0.08 & height<0.18) %>%
  filter(whole_weight>0.2 & whole_weight<1.4)
```

Гистограммы распределения после удаления выбросов:

```{r}
par(mfrow=c(1,3)) 
hist(data$diameter, main = "Диаметр, мм")
hist(data$height, main = "Высота, мм")
hist(data$whole_weight, main = "Полный вес, гр")
```

Зависимости полного веса от диаметра от высоты после удаления выбросов:

```{r}
par(mfrow=c(1,2)) 
plot(data$diameter, data$whole_weight,'p',main = "Зависимость веса от диаметра")
plot(data$height, data$whole_weight,'p',main = "Зависимость веса от высоты")
```

Диаграммы размаха после удаления выбросов:

```{r}
par(mfrow=c(1,3))
boxplot(data$diameter, main="Диаметр")
boxplot(data$height, main="Высота")
boxplot(data$whole_weight, main="Полный вес")
```

Построение новых линейных моделей на данных без выбросов:

- Модель зависимости полного веса моллюска от его диаметра:
```{r}
linear.model.1.noout <- lm(whole_weight ~ diameter, data=data) # зависимость веса от диаметра
summary(linear.model.1.noout)
plot(linear.model.1.noout)
```

- Модель зависимости полного веса моллюска от его высоты:

```{r}
linear.model.2.noout <- lm(whole_weight ~ height, data=data)# зависимость веса от высоты
summary(linear.model.2.noout)
plot(linear.model.2.noout)
```

- Модель зависимости полного веса моллюска от всех возможных параметров:

```{r}
linear.model.3.noout <- lm(whole_weight ~ ., data=data)
summary(linear.model.3.noout)
plot(linear.model.3.noout)
```

- Модель зависимости полного веса моллюска от параметров __shucked_weight__, __viscera_weight__, __shell_weight__ и __rings__:

```{r}
linear.model.4.noout <- lm(whole_weight ~ +shucked_weight +viscera_weight +shell_weight +rings, data=data)
summary(linear.model.4.noout)
plot(linear.model.4.noout)
```

Разделим массив данных для предсказания значений:

```{r}
odds <- seq(1, nrow(data), by=2)
data.in <- data[odds,] # data[1,], data[3,] ...
data.out <- data[-odds,] # data[2,], data[4,] ...
```

Построение линейных моделей с помощью тренировочного набора данных.

- Модель 1 (зависимость полного веса моллюска от его диаметра)

```{r}
linear.model.half.1 <- lm(whole_weight ~ diameter, data=data.in) # тренировка лин. модели по набору данных data.in
summary(linear.model.half.1)
```

```{r}
weight.predict.1 <- predict(linear.model.half.1, data.in)
cor(data.in$whole_weight, weight.predict.1)
plot(data.in$whole_weight, weight.predict.1)
```

```{r}
weight.predict.out.1 <- predict(linear.model.half.1, data.out) # предсказание значений по валидационному набору
#cor(data.out$whole_weight, weight.predict.out.1)
plot(data.out$whole_weight, weight.predict.out.1)
```

Полученное значение корреляции: `r cor(data.out$whole_weight, weight.predict.out.1)`

- Модель 2 (зависимость полного веса моллюска от его высоты)

```{r}
linear.model.half.2 <- lm(whole_weight ~ height, data=data.in) # тренировка лин. модели по набору данных data.in
summary(linear.model.half.2)
```

```{r}
weight.predict.2 <- predict(linear.model.half.2, data.in)
cor(data.in$whole_weight, weight.predict.2)
plot(data.in$whole_weight, weight.predict.2)
```

```{r}
weight.predict.out.2 <- predict(linear.model.half.2, data.out)# предсказание значений по валидационному набору
#cor(data.out$whole_weight, weight.predict.out.2)
plot(data.out$whole_weight, weight.predict.out.2)
```

Полученное значение корреляции: `r cor(data.out$whole_weight, weight.predict.out.2)`

- Модель 3 (зависимости полного веса моллюска от всех возможных параметров)

```{r}
linear.model.half.3 <- lm(whole_weight ~ ., data=data.in) # тренировка лин. модели по набору данных data.in
summary(linear.model.half.3)
```

```{r}
weight.predict.3 <- predict(linear.model.half.3, data.in)
cor(data.in$whole_weight, weight.predict.3)
plot(data.in$whole_weight, weight.predict.3)
```

```{r}
weight.predict.out.3 <- predict(linear.model.half.3, data.out)# предсказание значений по валидационному набору
#cor(data.out$whole_weight, weight.predict.out.3)
plot(data.out$whole_weight, weight.predict.out.3)
```

Полученное значение корреляции: `r cor(data.out$whole_weight, weight.predict.out.3)`

- Модель 4 (зависимость веса моллюска от параметров __shucked_weight__, __viscera_weight__, __shell_weight__ и __rings__)

```{r}
linear.model.half.4 <- lm(whole_weight ~ +shucked_weight +viscera_weight +shell_weight +rings, data=data.in) # тренировка лин. модели по набору данных data.in
summary(linear.model.half.4)
```

```{r}
weight.predict.4 <- predict(linear.model.half.4, data.in)
cor(data.in$whole_weight, weight.predict.4)
plot(data.in$whole_weight, weight.predict.4)
```

```{r}
weight.predict.out.4 <- predict(linear.model.half.4, data.out)# предсказание значений по валидационному набору
#cor(data.out$whole_weight, weight.predict.out.4)
plot(data.out$whole_weight, weight.predict.out.4)
```

Полученное значение корреляции: `r cor(data.out$whole_weight, weight.predict.out.4)`

Наибольшее значение корреляции соответсвует модели зависимости веса моллюска от четырех параметров: __shucked_weight__, __viscera_weight__, __shell_weight__ и __rings__. Наименьшее значение соответствует модели зависимотси веса моллюска от его высоты.
