---
title: "Лабораторная работа № 5"
author: "DashaKalugina"
date: '3 декабря 2018 г '
output: html_document
---

###Дисперсионный анализ. Пример.

Исходные данные:

```{r}
#https://www.sheffield.ac.uk/polopoly_fs/1.547015!/file/Diet_data_description.docx
#https://www.sheffield.ac.uk/mash/data
data = read.csv("diet.csv",row.names=1)
summary(data)
```

Обработка данных:

```{r}
colnames(data) <- c("gender", "age", "height", "initial.weight", "diet.type", "final.weight")
data$diet.type <- factor(c("A", "B", "C")[data$diet.type])
data$weight.loss = data$initial.weight - data$final.weight #Добавим новую колонку - Похудение
```

Проанализиуем, есть ли различия по типам диет:

```{r}
boxplot(weight.loss ~ diet.type,data=data,col="light gray", ylab = "Weight loss (kg)", xlab = "Diet type")
abline(h=0,col="green")
```

Из диаграммы размаха по типам диет видно, что для диеты "А" присутствуют выбросы, а наибольшее среднее значение потери веса характерно для диеты "С".

Проверим, сбалансированные ли данные:

```{r}
table(data$diet.type) # показывает количество наблюдений по каждой группе
```

График групповых средних:

```{r}
library(gplots) #библиотека устанавливается с помощью install.packages
plotmeans(weight.loss ~ diet.type, data=data)
```

Стандартное отклонение по каждой группе диеты:

```{r}
aggregate(data$weight.loss, by = list(data$diet.type), FUN=sd) 
```

Для подгонки ANOVA модели используем функцию aov, частный случай линейной модели lm:

```{r}
#тест на межгрупповые различия
fit <- aov(weight.loss ~ diet.type, data=data)
summary(fit)
```

3 испробованных диеты неодинаково эффективны. Для того чтобы понять, какие именно диеты различаются между собой, используются множественные сравнения. Попарные различия между средними значениями для всех групп:

```{r}
TukeyHSD(fit)
```

Из результатов сравнения межгрупповых различий видно, что разница между средними значениями для диет "В" и "А" составляет -0.27 (т.е. большая потеря веса для диеты "А"). Между диетами "С" и "А", "С" и "В" разница значительная, т.е. диета "С" более эффективна, чем диеты "В" и "А.

Визуализация межгрупповых различий:

```{r}
#Tukey honest significant differences test
library(multcomp)
par(mar=c(5,4,6,2))
tuk <- glht(fit, linfct=mcp(diet.type="Tukey"))
plot(cld(tuk, level=.05),col="lightgrey")
```


###Задание.
1. Добавить проверку на выбросы и избавиться от них.
2. Повторно провести все тесты и сравнить результаты с выбросами и без.
3. Открыть документ https://www.sheffield.ac.uk/polopoly_fs/1.547015!/file/Diet_data_description.docx и попытаться выполнить задания из него.

###Избавляемся от выбросов. Диаграммы размаха по типу диет:

```{r}
boxplot(weight.loss ~ diet.type,data=data,col="light gray", ylab = "Weight loss (kg)", xlab = "Diet type")
```

Диаграмма размаха показыват что в выборке, соответствующей диете А присутствуют выбросы. Построим гистрограммы распределения значений потери веса по каждой группе диеты:

```{r}
par(mfrow=c(1,3))
hist(data$weight.loss[data$diet.type=="A"], breaks = 10, main="Диета А")
hist(data$weight.loss[data$diet.type=="B"], breaks = 10, main="Диета В")
hist(data$weight.loss[data$diet.type=="C"], breaks = 10, main="Диета С")
```

Исключим из выборки наблюдения, имеющие тип диеты A и величину потери веса больше 6 кг:

```{r}
data.noout <- data[!(data$diet.type == "A" & data$weight.loss > 6.0),]
```

```{r}
boxplot(weight.loss ~ diet.type,data=data.noout,col="light gray", ylab = "Weight loss (kg)", xlab = "Diet type")
```

Теперь в выборке отсутствуют выбросы.

###Повторное проведение тестов на выборке без выбросов (One-way ANOVA)

```{r}
table(data.noout$diet.type)
```

График групповых средних:

```{r}
plotmeans(weight.loss ~ diet.type, data=data.noout)
aggregate(data.noout$weight.loss, by = list(data.noout$diet.type), FUN=sd)
```

Подгонка ANOVA модели:

```{r}
fit.noout <- aov(weight.loss ~ diet.type, data=data.noout)
summary(fit.noout)
```

Попарные различия между средними значениями для всех групп:

```{r}
TukeyHSD(fit.noout)
```

```{r}
library(multcomp)
par(mar=c(5,4,6,2))
tuk <- glht(fit.noout, linfct=mcp(diet.type="Tukey"))
plot(cld(tuk, level=.05),col="light blue")
```

Результаты показывают, что после удаления выбросов диеты "А" и "В" все также заметно хуже по сравнению с диетой "C". Однако, после удаления выбросов разница между средними значениями потери веса для диет "В" и "А" равна 0.22, т.е. диета "В" более эффективна, чем диета "А".

###Анализ зависимости величины потери веса от пола

Подготовка данных (исключаем наблюдения, в которых неизвестно значение пола):
```{r}
data.noout.gender <- data.noout [!(is.na(data.noout$gender)),]
data.noout.gender$gender <- factor(c("Female", "Male")[as.ordered(data.noout.gender$gender)])
```

```{r}
boxplot(weight.loss ~ gender,data=data.noout.gender,col="light blue", ylab = "Weight loss (kg)", xlab = "Gender")
```

```{r}
table(data.noout.gender$gender)
```
Уменьшилось число наблюдений в группе "B".

График групповых средних по полу:

```{r}
plotmeans(weight.loss ~ gender, data=data.noout.gender)
aggregate(data.noout.gender$weight.loss, by = list(data.noout.gender$gender), FUN=sd)
```
Среднее значение потерянного веса мужчинами немного превышает среднее значение потерянного веса женщинами (среднеквадратичное отклонение отличается на сотые доли).

Подгонка ANOVA модели:

```{r}
fit.noout.gender <- aov(weight.loss ~ gender, data=data.noout.gender)
summary(fit.noout.gender)
```

Попарные различия между средними значениями для всех групп:

```{r}
TukeyHSD(fit.noout.gender)
```

```{r}
library(multcomp)
par(mar=c(5,4,6,2))
tuk <- glht(fit.noout.gender, linfct=mcp(gender="Tukey"))
plot(cld(tuk, level=.05),col="light blue")
```

Результаты показывают, что разница между потерей веса мужчинами и женщинами составляет 0.07604167, т.е. в общем диеты "А", "В" и "С" в плане потери веса действуют чуть-чуть лучше на мужчин, но статистически эта разница является незначительной.

###Двухфакторный дисперсионный анализ зависимости величины потери веса от пола и типа диеты (two-way ANOVA).

Диаграмма размаха значений потери веса по типу диеты и полу:

```{r}
boxplot(weight.loss ~ diet.type * gender, data=data.noout.gender,col=c("light gray", "light blue"), ylab = "Weight loss (kg)", main="Диаграмма размаха diet.type * gender")
```

```{r}
boxplot(weight.loss ~ gender * diet.type, data=data.noout.gender,col=c("light gray", "light blue"), ylab = "Weight loss (kg)", main="Диаграмма размаха gender * diet.type")
```

Первая диаграмма размаха показывает, что для женщин наиболее эффективной оказалась диета "C", а для мужчин наибольшее среднее значение потери веса соответствует диете "B".

Если проанализировать вторую диаграмму размаха по каждой диете, то видим, что диета "А" наиболее эффективна для мужчин, диета "В" - тоже для мужчин, а диета "С" - для женщин.

График групповых средних для двухфакторного дисперсионного анализа:

```{r}
interaction.plot(x.factor = data.noout.gender$diet.type, 
                 trace.factor = data.noout.gender$gender, 
                 response = data.noout.gender$weight.loss, 
                 fun = mean, 
                 type = "b", legend = TRUE,
                 xlab = "Diet Type", ylab="Weight Loss",
                 pch=c(1,19), col = c("blue","green"))

```

Подгонка ANOVA модели:

```{r}
data.noout.gender$type_gender <- interaction(data.noout.gender$diet.type,data.noout.gender$gender)
fit.two_way_anova <- aov(weight.loss ~ type_gender, data=data.noout.gender)
summary(fit.two_way_anova)
```

Попарные сравнения:

```{r}
TukeyHSD(fit.two_way_anova)
```

Попарные сравнения подверждают вышесказанный вывод о том, что диета "С" для женщин является эффективнее диет "А" и "В" (т.к. C.Female-A.Female = 3.249 и C.Female-B.Female = 3.273). 

Для мужчин справедливо следующее: диеты "В" и "С" эффективны примерно одинаково (диета "С" чуть эффективнее, т.к. C.Male-B.Male = 0.124), но по сравнению с диетой "A" обеспечивают для мужчин большую потерю веса (поскольку B.Male-A.Male = 1.054 и C.Male-A.Male = 1.178)

```{r}
par(mar=c(5,4,6,2))
tuk <- glht(fit.two_way_anova, linfct=mcp(type_gender="Tukey"))
plot(cld(tuk, level=.05),col="lightgrey")
```

###ANCOVA (analysis of covariance - ковариационный анализ)

Добавим к однофакторному анализу ANOVA еще одну непрерыную переменную - рост человека. 

ANOVA использует для сравнения наблюдений по группам только категориальные переменные, а ANCOVA сравнивает значения непрерывной переменной, используя интервальные (ковариаты) и номинальные переменные.

В данном случае ковариатой будет являться значение роста человека.

```{r}
boxplot(weight.loss ~ diet.type + height, data=data.noout,col=c("light gray", "light blue"), ylab = "Weight loss (kg)", main="Диаграмма размаха diet.type + height")
```
```{r}
fit.ancova <- aov(weight.loss ~ diet.type + height, data=data.noout)
summary(fit.ancova)
```

При добавлении ковариаты "рост человека" видим, что значение p-value является очень "большим", т.е. рост человека оказывает слабое влияние на значение потерянного им веса.
