#####Студент:  Калугина Дарья
#####Группа:   РИ-450004
# Лабораторная работа 3
## Задачи для лабораторной: 
* работа с текстом;
* использование регулярных выражений для извлечения данных;
* переписывание существующего кода;
* ассиметричные распределения.

## Исходные данные
Файл _forbes.htm_ содержит список богатейших американцев по версии журнала Форбс.
На его примере потренируемся в разборе html страниц.

### Задание 1
1. Используйте команду ``readLines`` для загрузки файла в текстовый вектор _html_.
```{r}
html <- readLines("forbes.htm")
```
   1. Сколько строк в файле?
```{r}
length(html)
```
   2. Сколько символов в файле?
```{r}
sum(nchar(html))
```
2. Откройте файл в текстовом редакторе. Найдите строки, содержащие данные о Билле Гейтсе и Ларри Эллисоне и запомните размер их дохода.

Из файла: размер дохода Билла Гейтса составляет 72 миллиарда долларов, Ларри Эллисона - 41 миллиард долларов.

3. Напишите шаблон регулярного выражения и используйте функцию ``grep``, чтобы извлечь размер дохода из данных в векторе _html_.
Удостоверьтесь, что полученный вектор номеров строк содержит содержит ровно 100 записей и ссылается на номера строк в котрых действительно есть
информация о доходе, а не просто первый попавшийся текст.

```{r}

pattern <- "[$](\\d){1,},{0,1}(\\d){0,}\\s[B]"

profits <- grep(pattern, html, value = TRUE)
length(profits)
```

4. Напишите код, использовав регулярное выражение из п. 3, и функции ``regexpr`` и ``regmatches``, чтобы извлечь все данные о доходе.

```{r}
profits.regmatches <- regmatches(html, regexpr(pattern, html))
length(profits.regmatches)
```

Функция _regmatches()_ извлекает подстроки, соответствующие шаблону, из исходного вектора строк _html_ на основе результатов, полученных с помощью функции _regexpr()_. Как и функция _grep()_, функция _regexpr()_ принимает в качестве входных аргументов регулярное выражение и символьный вектор, в котором будут искаться совпадения. _regexpr()_ возвращает числовой вектор той же длины, что и вектор _html_. В каждый элемент числового вектора записывается значение индекса соответствующей строки, с которого начинается совпадение, либо -1, если совпадений в данной строке не найдено. 

Проверьте следующее:
  
   1. Должно быть ровно сто значений.
```{r}
length(profits.regmatches) # 1. Кол-во извлеченных записей о доходах
```   
   2. Самый большой доход должен быть доход Билла Гейтса
```{r}
profits.regmatches[1]
```
   3. Такой доход должен быть в списке один раз.
```{r}
length(profits.regmatches[profits.regmatches=="$72 B"]) # 3. Количество повторений дохода Билла Гейтса
```   
   4. В списке должна быть цифра, которую мы запомнили для Ларри Эллисона.
```{r}
profits.regmatches[profits.regmatches=="$41 B"] # 4. Доход Ларри Эллисона
```   
   5. Должно быть как минимум два значения, встречающихся несколько раз.
```{r}
length(profits.regmatches)-length(unique(profits.regmatches)) >= 2
```

### Задание 2
5. В данных доход представлен в формате **"$42 B"**, что означает **42 × 10^9**.
Преобразуйте этот формат в числовой и сохраните в вектор _worths_. 

```{r}
strings <- profits.regmatches

# Уберём из строк символы "$" и "B". Символ "," заменим на "."
strings <- sub("[$]","", strings) 
strings <- sub("\\s[B]","", strings)
strings <- sub(",",".", strings)

# Сохраним вектор как числовой
worths <- as.numeric(strings)*(10^9)
```

Удостоверьтесь в следующем:
   
   1. _worths_ является вектором и в нём сто значений типа _double_.
```{r}
typeof(worths) # тип данных элементов вектора 
length(worths) # количество значений вектора worths
```
   2. Все элементы вектора _worths_ больше 1 миллиарда.
```{r}
all (worths > 10^9)
```
   3. Самое большое число это доход Билла Гейтса.
```{r}
max(worths)
```
6. Используйте вектор _worths_ , чтобы выяснить следующее:
   
   1. Какова медиана ста этих записей?
```{r}
median(worths) # 8.3 миллиарда долларов
```
   2. Средний доход?
```{r}
mean(worths)
```
   3. Как много людей из этого списка имеют доход больше 5млрд., 10, 25? 
```{r}
length(worths[worths>5*(10^9)]) # кол-во людей с доходом больше 5 млрд
length(worths[worths>10*(10^9)]) # кол-во людей с доходом больше 10 млрд
length(worths[worths>25*(10^9)]) # кол-во людей с доходом больше 25 млрд
```
    Какой их общий доход?
```{r}
sum(worths)
```
    Какую долю от общего дохода составляет пятёрка самых богатых?
```{r}
sum(worths[1:5])/sum(worths)
```
    Какую долю от общего дохода составляют 20 самых богатых?
```{r}
sum(worths[1:20])/sum(worths)
```
   4. В данных [федерального резерва США](https://www.federalreserve.gov/releases/z1/current/html/introductory_text.htm) найдите
   показатель дохода всех домохозяйств (Household net worth) в соответвующем году, какую долю
   общего дохода составляют 100 богатейших людей?
```{r}
household.net.worth <- 78.332*(10^12) # доход домохозяйств за последний квартал 2017 года
sum(worths)*100/household.net.worth # доля дохода 100 богатейших людей от общего дохода домохозяйств в процентах
```